【裁判字號】    98,消債更,708
【裁判日期】    980731
【裁判案由】    聲請更生程序
【裁判全文】
臺灣高雄地方法院民事裁定           98年度消債更字第708號
    聲  請  人  甲○○
                            樓.
上列當事人因消費者債務清理條例事件聲請更生，本院裁定如下
：
    主  文
聲請人即債務人甲○○自中華民國九十八年七月三十一日下午五
時起開始更生程序。
命司法事務官進行本件更生程序。
    理  由
一、聲請意旨略以：聲請人積欠如附表所示之債務，於97年7 月
    15日依消費者債務清理條例規定向最大債權銀行申請前置協
    商不成立；聲請人原為職業軍人自71年間起轉任公職，因獨
    力扶養3 子女而背負債務，94年9 月退休後，依靠月退半俸
    維生，再從事保全工作，惟仍無力清償債務，又聲請人有1
    女身心障礙需受聲請人扶養，另女仍在學亦有受扶養之必要
    ；聲請人有不能清償債務或不能清償之虞，聲請人所負無擔
    保或無優先權之債務總額並未逾1, 200萬元，復未經法院裁
    定開始清算程序或宣告破產，爰依法聲請更生等語。
二、按「債務人不能清償債務或有不能清償之虞者，得依本條例
    所定更生程序，清理其債務」「債務人無擔保或無優先權之
    債務總額未逾1,200 萬元者，於法院裁定開始清算程序或宣
    告破產前，得向法院聲請更生」消債條例第3 條、第42條第
    1 項分別定有明文。
三、聲請人主張任職保全員工作，而依其提出之薪資資料，每月
    所得為22,000元 (卷第116 頁)， 另聲請人為公職退休人員
    ，依其存摺所載，每半年應有98,687元之退休俸 (卷第75頁
    )， 合計計算結果，聲請人每月所得應為38,448元 (元以下
    四捨五入)，自應以之計算為聲請人所得較合理。
四、聲請人主張扶養子女2 人，惟其中1 女95、96年已有薪資所
    得 (卷第65、66頁)且 已成年並領有公教補助 (卷第42頁)
    ，難認有再受扶養之必要、另1 女因確因身障領有身障補助
    ，亦有存摺可參，是聲請人主張扶養1 女範圍內本院認為有
    理由，且其標準均應依內政部司公告之98年度高雄市每人每
    月最低生活標準11,309元計算較為合理，是聲請人連同自己
    部分，每月必要支出合計在22,618元範圍內為必要支出，惟
    其女既每月領有3,000 元身障補助，應自其支出範圍中扣除
    始屬公允，是聲請人每月支出以19,618元為合理。
五、本件聲請人收入扣除每月之必要支出費用後，尚餘18,830元
    可供清償所積欠之款項，以聲請人積欠之無擔保債務總額
    4,152,336元，不計利息尚需221 個月始可清償完畢，而聲
    請人現年已62歲，亦認其確有不清償債務之情形。
六、末按「法院開始更生程序之裁定，應載明其年、月、日、時
    ，並即時發生效力」「法院裁定開始更生或清算程序後，得
    命司法事務官進行更生或清算程序，必要時得選任律師、會
    計師或其他適當之自然人或法人一人為監督人或管理人」，
    消債條例第45條第1 項、第16條第1 項分別定有明文。本件
    債務人僅係一般消費者，並未從事營業。雖曾依無擔保債務
    協商機制與無擔保債務最大債權銀行達成協議，確有上開不
    能清償債務或有不能清償之虞之程度。其中無擔保或無優先
    權之債務在1,200 萬元以下，又未經法院裁定開始清算程序
    或宣告破產，且查無消費者債務清理條例第6 條第3 項、第
    8 條或第46條各款所定駁回更生聲請之事由存在。債務人聲
    請更生，洵屬有據，自應准許。並命司法事務官進行本件更
    生程序。
五、依消費者債務清理條例第11條第1 項、第45條第1 項、第16
    條第1 項，裁定如主文。
中    華    民    國    98    年    7     月    31    日
                  民事第四庭    法  官  林玉心
以上證明與原本無異。
本裁定已於98年7月31日下午5時公告。
本件不得抗告。
中    華    民    國    98    年    7     月    31    日
                                書記官  林國龍
附表：
┌──┬────────────┬────────┬────────────┐
│編號│債權人                  │金額（新臺幣）  │  種        類          │
├──┼────────────┼────────┼────────────┤
│一  │高雄銀行                │ 1,004,879元    │房貸                    │
├──┼────────────┼────────┼────────────┤
│二  │高雄市政府              │   783,250元    │土 地價款差額           │
├──┼────────────┼────────┼────────────┤
│三  │台灣土地銀行            │   798,000元    │信貸                    │
├──┼────────────┼────────┼────────────┤
│四  │國泰世華銀行            │   597,000元    │信貸                    │
├──┼────────────┼────────┼────────────┤
│五  │花旗銀行                │    52,908元    │信貸                    │
├──┼────────────┼────────┼────────────┤
│六  │美國運通銀行            │    92,000元    │信貸                    │
├──┼────────────┼────────┼────────────┤
│七  │荷蘭銀行                │   316,466元    │信貸                    │
├──┼────────────┼────────┼────────────┤
│八  │萬泰銀行                │    37,000元    │信貸                    │
├──┼────────────┼────────┼────────────┤
│九  │中國信託銀行            │ 1,175,833元    │信貸                    │
├──┴────────────┴────────┴────────────┤
│   合計4,152,336 元 (另聯徵中心資料另有筆已逾期保證債務，但聲請人未補正債 │
│   權人清冊，故未列入)                                                    │
└─────────────────────────────────────┘


司法院資訊處製作；財團法人民間司法改革基金會備份。
